【裁判字號】    95,交抗,681
【裁判日期】    950831
【裁判案由】    違反道路交通管理處罰條例
【裁判全文】
臺灣高等法院交通事件裁定             95年度交抗字第681號
抗  告  人
即受處分人  擴益實業股份有限公司
代  表  人  乙○○
代  理  人  甲○○
上列抗告人因違反道路交通管理處罰條例案件，不服臺灣桃園地
方法院95年度交聲字第271號，中華民國95年7月31日裁定，提起
抗告，本院裁定如下：
    主  文
原裁定撤銷，發回臺灣桃園地方法院。
    理  由
一、原裁定意旨略以：
（一）異議人即受處分人擴益實業股份有限公司僱用駕駛執照已
      遭吊銷之駕駛人陳佳麟（3年禁考，禁考期間自民國92年1
      0月23日起至95年10月22日止），於95年2月7日下午4時15
      分許，由陳佳麟駕駛受處分人所有之車牌號碼938-RN號自
      用大貨車，行經桃園縣楊梅鎮北高山頂26-10號前，為桃
      園縣政府警察局楊梅交通小隊警員舉發「無照駕駛（禁駛
      ）（酒駕吊銷92年10月23日至95年10月22日）」違規，並
      移送原處分機關交通部公路總局新竹區監理所中壢監理站
      ，經原處分機關於95年5月12日依據道路交通管理處罰條
      例第21條之1第1項第1款之規定裁處受處分人新臺幣（下
      同）8萬元，並吊扣汽車牌照3個月之處分。
（二）經查：受處分人所僱用之駕駛人陳佳麟於駕駛執照吊銷期
      間，仍於上揭時地，駕駛受處分人登記所有之前述營業大
      貨車，而有未領有駕駛執照駕駛大貨車之違規事實，業據
      受處分人之代理人甲○○、證人陳佳麟於原審時證述明確
      （見原審卷第37、38頁），並有桃園縣政府警察局桃警局
      交字第DA0000000號舉發違反道路交通管理事件通知單（
      見原審卷第20頁反面）、交通部公路總局新竹區監理所中
      壢監理站壢監裁字第裁53-DA0000000號裁決書（見原審卷
      第7頁反面）附卷可稽，是受處分人所僱用之駕駛人陳佳
      麟確有於前揭時地，於駕駛執照吊銷期間內，駕駛異議人
      所有之上開營業大客車之事實，應堪認定。按道路交通管
      理處罰條例第21條之1之立法目的乃鑒於大型車輛肇事所
      生之交通事故傷亡情形，多遠較單純小型車或機器腳踏車
      發生之事故嚴重，乃要求駕駛人駕駛該類車輛均必須具有
      合格之駕駛執照，加重違規者之處罰，並對於汽車所有人
      亦處以相同之罰鍰，以促使汽車所有人能善盡其查證管理
      之責任。而上開種類車輛之所有人，對於該等車輛，依法
      既負有查證駕駛人駕駛執照資格之注意義務，基於此一義
      務，車輛所有人非僅有於聘僱之初之選任合格駕駛人之責
      任，更負有建立駕駛人監督機制之管理責任，始能於平日
      隨時查證、考核所選任之駕駛人之駕駛資格，以確保實際
      駕駛該類車輛之人符合法定之駕駛資格，防範事故於未然
      。又上開條例第21條之1對於汽車駕駛人使用註銷之駕駛
      執照駕車者，採對汽車駕駛人及汽車所有人均處罰之立法
      例，顯係對於聯結車、大客車、大貨車之汽車所有人課以
      相當之注意義務。而道路交通管理處罰條例第92條之1有
      「處罰機關裁決職業汽車駕駛人吊扣、吊（註）銷駕駛執
      照時，得應僱主之請求，以書面或其他方式通知違規當時
      所駕駛汽車之所有人」之規定；且交通部已與中華電信股
      份有限公司數據分公司簽訂委託代辦合約，並完成「公路
      監理加值服務系統」建置，以提供僱主查詢所屬駕駛人之
      駕照狀態。受處分人既為使用上開大貨車之業者，對於政
      府有此便民措施，自難諉為不知。本件駕駛人陳佳麟既為
      受處分人所僱用，揆諸前開說明，受處分人對所僱用之駕
      駛人之駕駛資格自當善盡考核之注意義務，如至監理處列
      印所僱用司機之駕駛執照資料查核，或依上述方式上網查
      詢，以防止所僱用之駕駛人隱瞞其駕照遭主管機關吊扣、
      吊（註）銷之情形發生。受處分人雖提出擴益實業股份有
      限公司「貨車每月檢查表」（見原審卷第8至19頁），以
      資證明其已盡查證之注意義務，並辯稱：其有檢查駕照，
      但不知道陳佳麟因個人因素被吊銷駕照云云。惟駕駛執照
      之作用僅係表彰駕駛人有駕駛該類交通工具能力之證明，
      非謂擁有駕駛執照後即可保證該駕駛人自此均遵守交通規
      則而絕無違規或遭吊扣、吊（註）銷駕駛執照之可能。汽
      車所有人既有上述查詢管道可資利用，未善盡此一義務，
      車輛所有人即非能僅以所聘僱駕駛人單方面之說詞，或出
      示駕駛執照為已足，而必須利用上述或其他查詢管道定期
      查核所屬駕駛人駕駛資格之確實狀況，如此方可謂有善盡
      查證之責任。本件受處分人疏未善盡查證駕駛人駕駛執照
      資格之注意，任令已遭吊銷駕駛執照之駕駛人續行駕駛大
      貨車，置道路上之行人及車輛之安全於不顧，自應認受處
      分人對於所僱用駕駛人之駕駛資格並未加以相當注意。從
      而，原處分機關依95年7月1日修正施行前之道路交通管理
      處罰條例第21條之1規定，裁處受處分人罰鍰8萬元，並吊
      扣汽車牌照3個月，於法並無不合，受處分人之異議為無
      理由，應予駁回受處分人異議之聲明。
二、抗告意旨略以：受處分人之公司僅有1輛自用大貨車，平時
    即有進行安全考核，而本件違規駕駛人陳佳麟亦有提出駕駛
    執照供受處分人審核，因對內容並未多加審閱，故為陳佳麟
    所矇騙。又受處分人縱因違規應受罰，亦應請給予較輕之罰
    鍰（受處分人已於申訴期間內申訴，裁罰卻加重），並請求
    不要吊扣牌照（修正後之道路交通管理處罰條例第21條之1
    已將「吊扣汽車牌照3個月」之規定，修正為「記汽車違規
    紀錄1次」）等語。
三、經查：依違反道路交通管理事件統一裁罰基準表之規定，將
    統一裁罰基準分為「期限內繳納或到案聽候裁決」、「到案
    期限15日內，繳納罰鍰或到案聽候裁決」、「逾越應到案期
    限15日以上30日以內，繳納罰鍰或到案聽候裁決」、「逾越
    應到案期限30日以上，繳納罰鍰或到案聽候裁決」等4種情
    形。而受處分人違反道路交通管理處罰條例第21條之1第1項
    第1款之規定期限內繳納或到案聽候裁決處罰為6萬元；到案
    期限15日內，繳納罰鍰或到案聽候裁決處罰為6萬4000元；
    逾越應到案期限15日以上30日以內，繳納罰鍰或到案聽候裁
    決處罰為7萬2000元；逾越應到案期限30日以上，繳納罰鍰
    或到案聽候裁決處罰為8萬元。本件依卷內既存資料，舉發
    通知單上應到案日期載為95年4月6日（見原審卷第20頁反面
    ），而受處分人曾於95年3月8日向原處分機關提出陳述單，
    經原處分機關以95年3月20日壢違D字第0950002505號函復受
    處分人：礙於法令，所請礙難辦理，仍請受處分人於95年4
    月20日前依規定持該函、行車執照正本及牌照2面至原處分
    機關繳納低額罰緩6萬元，並辦理吊扣汽車牌照3個月結案（
    見原審卷第24頁反面）。受處分人旋又95年4月11日向原處
    分機關提出申訴書（見原審卷第23頁反面至第24頁、第27頁
    ），再經原處分機關以壢違D字第0950003614號函復受處分
    人：仍請於95年5月22日前持該函、行車執照正本及牌照2面
    繳納罰緩6萬元，並辦理吊扣汽車牌照3個月結案（見原審卷
    第26頁反面）。則受處分人是否已於應到案日期前合法提出
    申訴並到案聽候裁決？如已逾越應到案日期，逾越多少日？
    何以本件於95年5月12日裁決時，受處分人應依逾越應到案
    期限30日以上之標準，繳納最高罰鍰？容有未明。而此攸關
    受處分人之權益，自應予以查明。受處分人據此提起抗告，
    非無理由，自應由本院將原裁定撤銷，發回原審法院，俟查
    明後另為適法之裁定。
據上論結，應依道路交通管理處罰條例第89條、道路交通案件處
理辦法第26條、刑事訴訟法第413條前段，裁定如主文。
中    華    民    國    95    年    8     月    31    日
                  刑事第二庭審判長法  官  蔡國在
                                  法  官  江振義
                                  法  官  王詠寰
以上正本證明與原本無異。
不得再抗告。
                                  書記官  駱麗君
中    華    民    國    95    年    8     月    31    日


司法院資訊處製作；財團法人民間司法改革基金會備份。
